【裁判字號】    87,訴,1297
【裁判日期】    890128
【裁判案由】    偽造文書
【裁判全文】
台灣台中地方法院刑事判決                        八十七年度訴字第一二九七號
    公  訴  人  台灣台中地方法院檢察署檢察官
    被      告  甲○○
    被      告  乙○○
右列被告因偽造文書等案件，經檢察官提起公訴（八十七年度偵字第六四四一號）及
移送併辦（台灣嘉義地方法院檢察署檢八十七年度偵字第一九二四號號），本院判決
如左：
    主  文
甲○○共同連續意圖為自己及第三人不法之所有，以詐術使人將本人之物交付，處有
期徒刑壹年陸月。
乙○○行使偽造私文書，足以生損害於他人，累犯，處有期徒刑壹年。其餘被訴寄藏
贓物部分無罪。
    事  實
一、乙○○於民國（下同）八十二年間因賭博案件，經台灣台中地方法院判處有期徒
    刑三月，如易科罰金，以三百元折算一日確定，於八十二年九月二日執行完畢，
    猶不知悔改。緣甲○○係設於台中市○○區○○路四段九七一號一樓欣聖車坊之
    負責人，於八十四年間與寶島銀行簽約，為財團法人聯合信用卡處理中心（下稱
    聯合信用卡中心）所約定之特約商店，可以取得之刷卡機及空白簽帳單就顧客消
    費為刷卡業務，因欣聖車坊之生意不佳，適有股東介紹自稱「賴經理」之不詳姓
    名成年男子要借用刷卡機，甲○○明知寶島商銀提供其辦理信用刷卡業務所需之
    刷卡機及空白簽帳單等物品，依約不得轉讓他人或移與信用卡業務無關之非消費
    使用，且其為從事刷卡消費業務之人，因上述經濟問題而同意租借刷卡機暨交付
    空白簽帳單予綽號「賴經理」者，共同意圖為自己及第三人不法之所有及行使明
    知為不實事項而登載於業務上作成文書之概括犯意，自民國（下同）八十四年七
    月間起至同年八月間止，由賴經理以「假消費，真刷卡」方式，連續以附表所示
    持卡人之信用卡刷卡偽為顧客消費，並製作不實交易之簽帳單後，憑以製作請款
    單表示持卡人有消費之業務上文書，繼持向發卡銀行詐領簽帳款，致聯合信用卡
    中心陷於錯誤，於收受其所彙總之請款單數日後，即以電匯方式陸續撥款二百二
    十二萬六千二百元至甲○○指定之台灣省合作金庫北屯支庫（下稱合庫）其本人
    名義、第0000000000000號帳戶內，而「賴經理」即要求甲○○交
    付上開合庫存摺及印章提領錢款多次，足以生損害於聯合信用卡中心處理信用卡
    帳款之正確性。嗣甲○○見無法索回上開合庫存摺及印章而辦理遺失補發手續，
    知悉上開合庫存摺帳戶仍有聯合信用卡處理中心後續匯入之款項九十一萬元，於
    八十四年八月間交付補發之存摺及印章予其友乙○○代為處理，乙○○未代向合
    庫處理，明知該合庫存摺簿載之存款餘額九十一萬元為甲○○等詐騙所得，竟意
    圖為自己不法之所有，前往合庫以甲○○交付之存摺及印章，偽填不實之取款憑
    條並盜蓋印文，偽造取款單持向合庫提領九十一萬元，並易持有為所有，侵占入
    己，旋避不見面。
二、案經臺灣台中地方法院檢察署檢察官自動檢舉偵查起訴。
    理  由
甲、有罪部分：
一、訊據被告甲○○固供承其經營欣聖車坊不善，同意租借刷卡機及空白簽帳單予自
    稱賴經理之丙○○，惟辯稱不知「賴經理」如何以假消費，真刷卡方式，偽以信
    用卡刷卡假消費，並向聯合信用卡中心請領簽帳款之事實，並無共同詐欺等犯行
    云云。訊據被告乙○○固坦承被告甲○○有交付補發之合庫存摺及印章，及先後
    提領三十萬元、五十萬元等情，惟辯稱因被告甲○○將伊所有豐田牌、自小客車
    借用時，有同意該存摺存款係供抵債，嗣因甲○○遍尋不著，伊始持以提款八十
    萬元抵債，非提領九十一萬元，並無侵占或偽造文書云云。經查：被告甲○○因
    乙○○擅自提領聯合信用卡處理中心匯入其合庫存摺之餘款九十一萬元後避不見
    面，因生嫌隙，於八十六年七月五日二十二時五分許，被告甲○○在台中市○○
    區○○路二段四九一號遇見被告乙○○，故與其友葉克文分別持鋁製棒球棍毆打
    乙○○，致乙○○之臉頰受有傷害等情（見卷附之台灣台中地方法院檢察署檢察
    官八十六年度偵字第一五○七八號傷害案卷），被告甲○○於該案偵查中供稱因
    被告乙○○積欠其債務一百餘萬元為發生衝突之緣故等情，被告乙○○供稱是甲
    ○○於二年前與地下錢莊合作，地下錢莊帶人去甲○○那邊刷卡，因甲○○將印
    章及存摺放在我那邊，我去領九十萬出來，那筆錢還放我太太處等語（見該偵卷
    第二一頁、第二九頁），二人供述互毆始末情節相符，堪認被告甲○○確有出借
    刷卡機供「賴經理」者，以不實消費刷卡詐騙發卡銀行及聯合信用卡處理中心，
    而被告乙○○並無受託提款，竟偽填合庫請款單持以提領九十一萬元，並易持有
    為所有，殆屬無疑；另參以被告甲○○於本院亦供承有與賴經理者前往合庫提款
    等節，惟聯合信用卡中心係與特約商店簽約合作辦理信用卡業務，並均有簽定制
    式之「特約商店合約書」，依據該項契約，特約商店同意所約定之信用卡持卡人
    得以簽帳方式支付向特約商店購物及享受服務等之款項，聯合信用卡中心則同意
    為特約商店處理因接受持卡人簽帳所發生之帳款收、付事宜，即聯合信用卡中心
    係介於特約商店與持卡人之發卡銀行間之中間角色，處理者係簽帳單請款之「代
    收、代付」往來業務，此觀之卷附之財團法人聯合信用卡處理中心特約商店約定
    書特約事項之前言即可明暸，而聯合信用卡中心所代付之金錢係向發卡銀行代收
    之所得，並於聯合信用卡中心代付請款後，再向持卡人之發卡銀行取得代墊款而
    循環處理。被告明知前開持卡人並無至其車坊消費之事實，仍同意賴經理者以該
    不實之簽帳單，登載於其業務上所作成之請款單、請款彙總表等文書，並向聯合
    信用卡中心請領發卡銀行所先付之簽帳款，足以生損害於聯合信用卡中心處理信
    用卡帳款之正確性，並以此獲取重利之詐騙方法，使聯合信用卡中心陷於錯誤，
    以為係真正消費之撥款交付財物，其有不法所有之意圖，灼然明甚；又被告乙○
    ○雖辯稱僅提領三十萬元及五十萬元云云，惟經本院函調甲○○設於合庫之上開
    存摺存提資料，最後三筆提款依續為三十萬元、五十萬元、九十一萬元等情，有
    合庫函一件在卷足稽，參以被告甲○○供稱其交付存摺予乙○○後未再提存任何
    款項，但有再辦理補發等情，被告乙○○於前開傷害案件亦供承提領九十萬元等
    與，而參照合庫函覆甲○○該存摺於八十四年八月二十三日有辦理存摺掛失等情
    以觀，被告甲○○所供上情堪信為真，被告乙○○於本院辯稱僅提款八十萬元云
    云，不足採信。此外，並有聯合信用卡處理中心函暨後附簽帳單、請款單、合庫
    存摺紀錄影本、合庫函暨上開存摺提領資料影本等附卷可稽，被告甲○○、乙○
    ○所辯顯係臨訟飾卸之詞，殊無可採；本件事證已臻明確，被告等犯行洵堪認定
    。
二、核被告甲○○所為，係犯刑法第三百三十九條第一項之詐欺取財罪、第二百十六
    條、第二百十五條之行使業務登載不實罪。被告乙○○所為，係犯刑法第三百三
    十五條第一項之侵占罪、第二百十六條、第二百十條之行使偽造私文書罪。又被
    告甲○○與賴經理間，有犯意之聯絡，行為之分擔，均為共同正犯，賴經理雖非
    從事業務之人，依刑法第三十一條第一項規定，仍以共犯論。又被告甲○○其與
    賴經理登載不實之事項於業務上所作成之文書行為，已被行使業務上所作成登載
    不實之文書罪所吸收，不另論罪。又被告乙○○填載不實之合庫取款憑條並盜蓋
    甲○○印章，其盜用印章為偽造私文書之部分行為，又偽造私文書之低度行為應
    為行使之高度行為所吸收，均不另論罪。核被告甲○○所為數詐欺取財、行使業
    務登載不實行為，時間緊接，所犯罪名相同，顯係基於概括之犯意為之，為連續
    犯，各依刑法第五十六條之規定以一罪論，並加重其刑。又被告甲○○上開詐欺
    取財、使業務上登載不實罪間，有方法、結果之牽連關係，為牽連犯，應從一重
    論以詐欺取財罪。被告乙○○上開侵占、行使偽造私文書罪間，有方法、結果之
    牽連關係，為牽連犯，應從一重論以行使偽造私文書罪論處。又被告甲○○行使
    業務上登載不實罪部分，雖未經公訴人起訴，惟與起訴詐欺部分有牽連犯之審判
    不可分關係，為起訴效力所及，本院自得併審。又被告乙○○行使偽造私文書罪
    部分，雖未經公訴人起訴，惟與起訴侵占部分有牽連犯之審判不可分關係，為起
    訴效力所及，本院亦得併審，附此敘明。被告乙○○於八十二年間曾犯賭博罪，
    經台灣台中地方法院判處有期徒刑三月，如易科罰金，以三百元折算一日確定，
    於八十二年九月二日執行完畢後，五年以內再犯本件有期徒刑以上之罪，為累犯
    ，應依刑法第四十七條規定加重其刑。爰審酌被告甲○○與賴經理以「假消費、
    真刷卡」之方式詐財，嚴重破壞信用制度，情節非輕，被告乙○○犯罪之動機係
    因一時貪念，被告等素行、犯罪動機、手段、所生危害、所得金額等一切情狀，
    各量處如主文第二項所示之刑，以示懲儆。至卷附消費不實之簽帳單、請款單業
    經被告甲○○及賴經理持向聯合信用卡處理中心行使，非屬被告等所有，且非違
    禁物，不予宣告沒收。又被告乙○○於上開取款憑條上盜用甲○○印章而蓋用印
    文，惟上開印章及印文均屬真正，難認係屬偽造之印章及印文，加以上開取款憑
    條係屬合庫所有而非被告乙○○所有，依法不在沒收之列，附此敘明。
三、又移送併辦之台灣嘉義地方法院檢察署檢八十七年度偵字第一九二四號號，核與
    本案為同一，附此敘明。
乙、無罪部分：（被告乙○○部分）
一、公訴意旨另以：被告乙○○明知被告甲○○交付之合庫存摺內存款，為詐騙得來
    之贓款，竟受甲○○委託而持有上開存摺及印章領取該贓款而予寄藏，因認被告
    乙○○另涉有刑法第三百四十九條第二項之寄藏贓物罪嫌云云。
二、按犯罪事實應依證據認定之，無證據不得推定其犯罪事實；又不能證明被告犯罪
    者，應諭知無罪之判決，刑事訴訟法第一百五十四條、第三百零一條第一項分別
    定有明文。公訴人無非以被告乙○○持有上開合庫存摺為主要論據。訊據被告乙
    ○○堅決否認有知贓受寄一事，辯稱伊雖知被告甲○○上開合庫存摺存款為詐騙
    所得，但甲○○係交待伊代為向合庫處理，並非寄藏等語，核與被告甲○○供承
    僅委託乙○○代為向合庫處理一節相符。參以被告甲○○於本院堅稱被告乙○○
    嗣後盜領其存款，二人立場相對以觀，猶於本院為一致供詞以觀，被告甲○○上
    開供述應堪採信，是被告乙○○於收受時既無受託寄藏贓物之犯意，此外復查無
    其他證據足資證明被告乙○○有何寄藏贓物之犯行，爰依法為無罪之諭知，以免
    冤抑。
據上論斷，應依刑事訴訟法第二百九十九條第一項前段、第三百零一條第一項，刑法
第二十八條、第五十六條、第三百三十五條第一項、第二百十六條、第二百十條、第
二百十五條、第三百三十九條第一項、第五十五條、第四十七條，罰金罰鍰提高標準
條例第一條前段，判決如主文。
中    華    民    國     八十九     年     一     月       二十八       日
                                台灣台中地方法院刑事第一庭
                                      法  官  張  惠  立
右正本證明與原本無異。
如不服本判決，應於判決送達後十日內向本院提出上訴狀，上訴於臺灣高等法院臺中
分院( 須附繕本 )。
                                      書記官
中    華    民    國    八十九    年       二       月       三         日
附錄本案論罪科刑法條全文：
刑法第二百十六條
行使第二百十條至第二百十五條之文書者，依偽造、變造文書或登載不實事項或使登
載不實事項之規定處斷。
刑法第三百三十九條
意圖為自己或第三人不法之所有，以詐術使人將本人或第三人之物交付者，處五年以
下有期徒刑、拘役或科或併科一千元以下罰金。
以前項方法得財產上不法之利益或使第三人得之者，亦同。
前二項之未遂犯罰之。
刑法第二百十條：
偽造、變造私文書，足以生損害於公眾或他人者，處五年以下有期徒刑。


司法院資訊處製作；財團法人民間司法改革基金會備份。
